【裁判字號】    90,交抗,274
【裁判日期】    900830
【裁判案由】    違反道路交通管理處罰條例
【裁判全文】
臺灣高等法院交通事件裁定                          九十年度交抗字第二七四號
    抗  告  人
    即受處分人  甲○○
右抗告人因違反道路交通管理處罰條例案件，不服台灣台北地方法院中華民國九十年
六月二十九日裁定（九十年度交聲字第五一二號），提起抗告，本院裁定如左：
    主  文
抗告駁回。
    理  由
一、按在禁止臨時停車處所停車者，處新臺幣（以下同）六百元以上一千二百元以下
    罰鍰，道路交通管理處罰條例（九十年一月十七日總統修正公告之道路交通管理
    處罰條例，其施行日期依同條例第九十三條規定須由行政院以命令定之，而行政
    院係於九十年四月三日以臺九十交字第０一九三一七號令發布修正後之該條例自
    九十年六月一日起施行，故以下所述及之本條例，如無特別註明，乃係修正生效
    後之新法，而於敘述上如係九十年一月十七日修正，同年六月一日生效施行前之
    該條例，則在該條例下加註「舊法」以資辨明，先予敘明）第五十六條第一項第
    一款定有明文，而交岔路口十公尺內，不得臨時停車，亦經道路交通安全規則第
    一百十一條第二款定明斯旨。
二、本件抗告人甲○○所有五Ｌ—０七四三號自用小客車於九十年三月七日十六時二
    分許，在臺北縣中和市○○路○段三巷與光華街口，違規停車，被臺北縣政府警
    察局中和分局交通分隊警員許長基指揮拖吊，並當場以拍照之方式採證，以抗告
    人有違反道路交通管理處罰條例（舊法）第五十六條第一項第一款規定之行為掣
    單舉發，嗣將舉發通知單送達於抗告人後，抗告人於舉發通知單上所載之應到案
    日期前向臺北市交通裁決所提出申訴，函轉舉發單位即臺北縣警察局中和分局調
    查結果，仍認抗告人有前開違規行為，原處分機關乃依道路交通管理處罰條例（
    舊法）第五十六條第一項第一款規定於九十年五月二十四日裁處抗告人罰鍰六百
    元。抗告人雖否認有任何違反道路交通管理處罰條例（舊法）第五十六條第一項
    第一款規定之行為，且辯稱：現場本即可以停車之處所，未製劃標線，僅以目測
    即行告發，人民無從遵守等語，並附剪報影本一紙，以為佐參。惟查：(一)抗告人
    坦承有在案發地點停車之事實，核與原審卷附舉發員警所拍照採證相片顯示之情
    節相符。依本件採證相片所示情形，抗告人係緊接舉發地點路口與他人併排停車
    ，縱僅舉發員警以目測而未有丈量資料可以佐參是否約在路口十公尺左右，亦已
    堪認違規事實極為明確，抗告人稱舉發員警以目測告發，使人民無從遵守云云，
    顯無理由；(二)至於抗告人另稱現場可以停車，政府未製標線，長期誤導人民而受
    拖吊云云。本院及原審核諸現場照片認定抗告人緊貼路口停車等事實，已如前述
    ，因此現場縱無標線，亦屬道路交通安全規則第一百十一條第二款所定而交岔路
    口十公尺內，不得臨時停車之情形，抗告人仍就現場是否業經製妥標線一再爭執
    ，核無所據，均非可採。抗告人違規事實明確，違規行為洵堪認定。
三、原審法院以抗告人確有於前揭時間在上址禁止臨時停車處所停車之違規行為，認
    原處分機關依道路交通管理處罰條例（舊法）第五十六條第一項第一款規定，裁
    處抗告人罰鍰六百元，固非無見，惟如前所述，九十年一月十七日總統修正公布
    之道路交通管理處罰條例，已於同年六月一日生效施行，雖新法第四十五條之規
    定僅就罰鍰之金額由銀元二百元以上六百元以下換算為新臺幣之金額，並冠以新
    臺幣字樣而作修正，並增列第十四款及第十五款規定，惟就形式上觀察，此修正
  前後之法律顯有不同，應認係屬法律之變更（司法院第二廳八十一年十一月五日
    （八一）廳刑一字第一六二九０號函覆臺灣高等法院之法律座談會研究意見參照
    ）。就道路交通管理處罰條例第四十五條新舊法之比較結果，舊法並未較有利於
    被告。依學者所認，行政罰在法律之適用上應有刑法第二條第一項「行為後法律
    有變更者，適用裁判時之法律。但裁判前之法律有利於行為人者，適用最有利於
    行為人之法律。」及稅捐稽徵法第四十八條之三「納稅義務人違反本法或稅法之
    規定，適用裁處時之法律。但裁處前之法律有利於納稅義務人者，適用最有利於
    納稅義務人之法律。」規定所揭示之「從新從輕」原則之類推適用（陳清秀著「
    依法行政與法律的適用」一文，收錄於翁岳生編「行政法」一書，第一七六頁至
    第一七九頁，八十七年三月版），故本件抗告人之異議雖無理由，原審法院以原
    處分機關未及比較新舊法而為適用，將原處分撤銷，並依修正生效後之新法為本
    件之裁判，以抗告人有違反道路交通管理處罰條例第五十六條第一項第一款規定
    之行為，裁處抗告人罰鍰六百元，經核於法並無不合。抗告意旨猶執陳詞，仍執
    原裁定指駁不採之事由，請求撤銷原裁定，非有理由，應予駁回。
據上論斷，應依道路交通案件處理辦法第二十六條，刑事訴訟法第四百十二條，裁定
如主文。
中      華      民      國    九十      年      八      月     三十     日
                              台灣高等法院刑事第七庭
                                  審判長法  官  吳  啟  民
                                        法  官  施  俊  堯
                                        法  官  蘇  隆  惠
右正本證明與原本無異。
不得再抗告。
                                        書記官  周  素  秋
中      華      民      國      九十     年     八      月    三十一    日


司法院資訊處製作；財團法人民間司法改革基金會備份。
